臺灣高等法院刑事判決　　　　　　　　 96年度上易字第573號
上　訴　人
即　被　告　甲○○
上列上訴人因竊盜案件，不服臺灣臺北地方法院95年度易字第19
70號，中華民國96年2 月14日第一審判決（起訴案號：臺灣臺北
地方法院檢察署95年度偵字第15652 號），提起上訴，本院判決
如下：
    主  文
上訴駁回。
    事  實
一、甲○○意圖為自己不法之所有，於民國95年7月7日18時許，
    前往台北市大安區○○○路○段206號「HANG TEN服飾」忠孝
    店，趁店員陳詩怡疏未注意，徒手接續竊取店內貨架上之上
    衣及褲子各1件（售價各為新台幣【下同】590元），並趁機
    塞入自己之衣服內，隨即離開該店，並在臺北捷運忠孝敦化
    站前，欲以事先向「HANG TEN服飾」忠孝店店員索取、用以
    包裝衣物之透明塑膠袋，包裝竊得之上衣時，為店員陳詩怡
    尾隨在後發覺，上前追呼，甲○○見狀旋即逃跑，陳詩怡在
    後追趕，於追趕過程中，又自甲○○衣服內掉落上開竊得之
    褲子，嗣經陳詩怡追捕至對面臺北市大安區○○○路○段181
    巷口，始將甲○○攔阻，並請附近店家報警，而為警當場查
    獲，並扣得前開上衣及褲子各1件（另扣得上衣2件）。
二、案經臺北市政府警察局大安分局移送臺灣臺北地方法院檢察
    署檢察官偵查起訴。
    理  由
甲、程序部分－證據能力
    被告甲○○於原審之選任辯護人就檢察官所舉被告先前在警
    詢及檢察官面前之供述、證人陳詩怡於警詢及檢察官面前之
    證述、贓物認領保管單1紙（記載扣案物品為上衣3件、褲子
    1件）、查獲遭竊之衣物（含上衣及褲子）照片2張等證據，
    爭執其證據能力，並辯稱：陳詩怡之警詢及偵查筆錄，是屬
    於審判期日前之陳述，沒有證據能力；被告警詢及偵查中的
    筆錄，是審判期日前所問的，審判長還沒有問被告之前，沒
    有證據能力，也沒有證據力；至於贓物認領保管單、照片部
    分，因為這些東西都是被告在新店買的，反而當作贓物而發
    還給被害人，我們認為沒有證據力及證明力等語。惟查：
  (一)就被告歷次之警詢及檢察官面前筆錄部分：被告已於原審審
    理時確認筆錄均無記載錯誤，均依其供述而為記載（見原審
    卷第39頁），且刑事訴訟法第159條第1項規定，係就「被告
    以外之人」而為規範，被告本身並無該條規定之適用，是辯
    護人以被告之警詢及偵查筆錄「是審判期日前所問的，審判
    長還沒有問被告之前，沒有證據能力」云云，尚有誤會，至
    於有無證據證明力，則屬另一問題，核與證據能力無涉。
  (二)再就證人陳詩怡於檢察官面前所為證述之筆錄部分：證人陳
    詩怡不僅依法於供前具結，且於原審審理時，亦到庭接受當
    事人之交互詰問，已充分保障被告訴訟上之防禦權（大法官
    會議釋字第582 號解釋意旨參照），被告方面復未能舉出上
    開證據有何顯有不可信之情況，是證人陳詩怡前開之檢察官
    面前筆錄自得為證據，而有證據能力（至其證據證明力為何
    ，則係另一問題）。
  (三)就贓物認領保管單、查獲遭竊之衣物照片部分：辯護人上開
    所辯，純屬證據證明力層次之問題，並非就證據能力有何具
    體指摘，且贓物認領保管單乃係具有公務員身分之司法警察
    ，就其所查獲物品，發還給被害人收執之文書證明，其製作
    乃係本於其法定職務為之，並經被害人確認無訛，其真實之
    保障極高，依刑事訴訟法第159 條之4第1款規定，自有證據
    能力；而照片部分，乃係員警就所查扣之贓物予以拍攝存證
    ，且照片乃由機器之操作而忠實地呈現影像之再造，核非屬
    傳聞證據，從而並無刑事訴訟法第159 條規定之適用，且被
    告亦坦承照片中所示之衣物確係當日為警查扣之衣物，是其
    真實性自無疑義，其具有證據能力，亦不待言。
乙、實體部分
一、訊據被告對於其在上開時間有前往「HANG TEN服飾」忠孝店
    ，在離開該店後，有與該店店員陳詩怡在臺北市○○○路「
    明曜百貨」前發生拉扯，並在臺北市大安區○○○路○段181
    巷口遭警方逮捕，而為警扣得上衣、褲子等情，均供承屬實
    ，惟矢口否認有何竊盜之犯行，辯稱：我沒有偷，扣案之衣
    服、褲子是我於95年6月上旬在臺北縣新店市○○路166號「
    HANG TEN服飾」買的。案發當天中午，我到臺北市○○○路
    ○段95號5樓「富茂旅行社」找黃如安，請她哥哥託寄1袋衣
    服，但對方更改行程，所以才把那袋衣服拿回家，在經過忠
    孝東路時，逛了一下「HANG TEN服飾」店，離開店後，我想
    到要送人的短褲可能有點小，一直猶豫著該不該換，後來決
    定回頭去換大一點的，所以把手提袋裡面兩袋塑膠袋（均為
    2件1袋的包裝）的其中1袋裡的短褲拿出來，店員就過來說
    我偷東西，就拉著我的衣服，一直拉扯到「明曜百貨」斜對
    面巷口，後來就報警處理云云。被告原審之選任辯護人亦為
    被告辯稱：本件扣案衣物並無證據證明是被告所偷，雖然被
    告提不出來買衣物的證據，但被告並無須證明去哪裡買來扣
    案之衣物，且證人陳詩怡也說有2件衣物不符合被偷的衣物
    ，但檢察官卻把被告起訴，為此請求為無罪判決云云。
二、經查：
  (一)證人陳詩怡於檢察官訊問時證稱：被告進來後，去向我櫃檯
    要袋子，之後就在前區徘徊，我看到被告在翻東西，我就過
    去，被告翻亂了一些衣服，又走到別的地方，我過去整理時
    ，發現衣服有少，被告要走出去，我追出去問她是否有拿我
    們的衣服，她否認並打開她自己的袋子給我看，裡面並沒有
    公司的衣物，我確定她有拿走公司的衣物，因為衣物明顯的
    減少了，後來我就跟著她到敦化捷運站，她就從自己的身上
    先拿出 1件我們公司的衣服，放入我們公司的袋子內，我就
    上前追，她當天身上有繫腰帶，衣服穿鬆鬆的，後來被告開
    始跑，被告一路上在拉扯，後來被告衝到馬路上的快車道，
    撞到安全島，後來我扶到坐在安全島上，我有看到她有受傷
    ，沒想到她又趁機逃跑，我又開始追，在追的過程中，被告
    的身上又掉出 1件公司的衣服，我們到對面的頂呱呱時，被
    告開了計程車的車門想要逃跑，被我拉下，我請附近的店家
    幫忙報警，剛好有巡邏員警過來，我們就到警局，後來被告
    到警局，警察要她將袋子內的物品倒出來，我們發現被告袋
    子還有 2件我們公司的衣服，且袋子內還有其他店家的商品
    ，標籤都還在，連他的袋子都還掛有標籤，且被告袋子內 2
    件我們公司的衣服是透明袋子包好，外面是SOGO百貨的提袋
    ，不知道被告是否在我們其他分店所竊取的，被告身上掉落
    的 2件衣服確定是我們店內的，並未結帳，警察有請被告提
    出所有購物的發票，被告均無法提供，我們店內並沒有監視
    錄影。（補充？）被告到店內並沒有說要換東西，我追被告
    到外面時，被告一直說不是我偷的，但衣服卻一直從他身上
    掉下來，我向她而不要辯稱，回到店內講，被告說那我衣服
    還你，包好的衣服與店內被竊的2件衣物，並不符合，因為
    在店內偷的2件並沒有包好，若被告要換，應該是拿包好的
    衣物來換，且被告是跟我們要透明的袋子，就是被告在捷運
    站時準備包裝在我們公司竊得衣物，被我發現，我才衝上前
    等語；其於原審審理時又證述：（被告當天是否有向你門市
    店購買衣物？）沒有；（所以也沒有付款的動作？）是的；
    （當天被告是否有從你的門市取走如照片所示的衣物？）我
    看到被告拿走 1件上衣；（你看到之後如何處理？）一開始
    被告來店內時，我招呼被告，被告稱他要看尺寸，我有翻開
    同樣 3件衣服不同尺寸給被告看，被告稱她要自己看，我在
    跟被告對話中，覺得被告問話反覆，所以我覺得她很可疑，
    於是我就從店內的鏡子觀察被告的動作，我有看到被告把店
    內的衣服拿起來要放進去動作，但是我不確定被告是放進去
    哪裡，因為被告靠近放衣服的展示台很近，所以看不清楚被
    告把衣服放在哪裡。我看到她有把衣服放進去的動作後，我
    就去看我翻給被告看的3件衣服，發現少了1件，接著看到被
    告就拿了另1件店內的衣服（不是我先前拿給被告看的3件衣
    服中的其中1件 ）到鏡子前面去比對，我就跟著她過去，因
    為我想要看被告的包包，我發覺被告的包包內並沒有那件衣
    服，我就覺得很奇怪，後來被告就離開店裡，之後我就追上
    去，在走廊時，我就跟被告說我想要檢查她的包包，她就說
    ：我沒有拿，我沒有拿。我說：那你就打開包包給我看。被
    告就打開包包給我看，裡面確實沒有那件衣服，我就讓被告
    走，我就在被告後面跟蹤她，被告本來是從店裡面出來後，
    往右邊走，走了沒多久，她又折返回來往左邊走，一直走到
    忠孝東路捷運站，我就看到被告先從包包內拿一個我們店裡
    的透明塑膠袋，又從上衣裡面從腰際拉出我所看到店內短少
    的那件上衣，於是我就追上前拉住被告，我就跟被告說：你
    還說你沒有偷。被告沒有說話，就開始跑，我就開始追她，
    之後被告就衝到道路中央的安全島，被告在安全島那邊有跌
    倒，我就抓住被告，我們就在那邊拉扯，在拉扯時候，又從
    被告身上同樣的地方掉出1件粉紅色的褲子（ 就是扣案的褲
    子），之後我們就一直拉扯到對面的頂呱呱那邊，被告就一
    直跟我說：我衣服還你，你放我走。我就跟她說：不可能。
    另外我就請路邊攤販幫我報警，在攤販打電話過程中，被告
    趁我不注意還想要坐上計程車逃跑，結果被我拉下來，後來
    是巡邏警察經過，被攤販攔下來，之後我們就去警察局，因
    為被告提了很多東西，警察就請被告把所有的東西倒出來，
    就發現另外 2件上衣是用透明塑膠袋包著，我沒有辦法確定
    這 2件用透明塑膠袋包著的上衣是從我們店裡面拿的，但是
    我可以確定，另 1件上衣及粉紅色褲子是從我們店裡面拿的
    ；（扣案上衣樣式相同，但是尺寸不同，從這樣來看，是否
    有辦法確認都是你店裡面的衣服？）沒有辦法，因為我們的
    門市很多；（ 被告從你們店裡取走的1件衣服及褲子價值多
    少？）我忘記了，好像訂價都是690元；（你在警訊稱3件衣
    服是1770元、褲子是590元，為何與妳方才所述不同？ ）因
    為時間太久，應該以警詢為準；（為何在警詢中稱你們店裡
    一共被偷了3件白色上衣、1件褲子？）當時因為從被告身上
    查到這些衣物，我們以為都是店內所丟，後來我回去清查發
    現沒有短少這麼多；（你如何確認從被告身上所查獲的短褲
    ，是從你們店內所丟的東西？）因為一開始被告也有看這款
    褲子，也有請我幫忙調貨等語，是證人陳詩怡於檢察官訊問
    及原審審理時所證述之情節，尚屬相符，且證人陳詩怡與被
    告素昧平生，尤無嫌隙，證人陳詩怡應無構陷誣攀之理。而
    依證人陳詩怡所證上情，若被告確實並未竊取衣物，則經店
    員陳詩怡上前質疑時，當可配合查證，自無逃離現場而自現
    畏罪之情之理；且被告於檢察官訊問時供稱：（當天有無逃
    跑？）我沒有跑，她要拖我進去，我不敢進去，因為我怕她
    說我偷東西，我會被關起來等語，果若被告並無竊取店內衣
    物，則何以自認將遭店員指控偷竊，而不敢隨同返店查證？
    又被告辯稱當時決定回頭去換大一點的，所以把手提袋裡面
    兩袋塑膠袋的其中 1袋裡的短褲拿出來，店員就過來說我偷
    東西云云，被告既然要返回「HANG TEN服飾」忠孝店換衣物
    ，何須在路上即將衣物取出？又為何在店員出面質疑該衣物
    是店家所有時，不返回店家配合調查，並在澄清事實後，換
    取所需之衣物？是被告上開所辯，顯不合情理，其不足採信
    ，至為灼然。
  (二)又被告迄未能提出購買扣案衣物（3件上衣、1件褲子，惟其
    中2 件上衣並無證據證明係被告在「HANG TEN服飾」忠孝店
    所竊取，詳後述）之相關證明，被告雖聲請傳喚證人黃如安
    證明扣案衣物確實為被告所有，惟證人黃如安於原審審理時
    到庭證稱：當天被告是揹著一個牛仔布的背包，背包她放在
    桌上，被告本來要託我哥哥在7 月12日把東西就是牛仔背包
    帶給她妹妹，因為我哥哥臨時更改行程，7 月15日才要去緬
    甸，所以沒有辦法幫被告帶過去，然後我請被告把東西帶回
    去；當時被告只是拉開背包拉鍊讓我看，是包裝好的衣服，
    我沒有翻出來看，我只能確認拉開拉鍊的第一件是白色的衣
    服，至於款式我沒有辦法確定；（改稱）我看到是1 個四方
    形的，被告拉開拉鍊給我看，是用1 個塑膠袋裝起來，所以
    我沒有辦法確定是衣服還是褲子等語，是證人黃如安不僅未
    能看到被告背包內所有衣物之種類（上衣或褲子）、顏色、
    款式，甚至其所看見之衣物究竟是屬於上衣或褲子，證人黃
    如安亦未能確認，是證人黃如安上開所證，並無從為有利於
    被告之認定。至被告固陳稱：我買扣案衣物的時候沒有人看
    到，買後有人看到。我買衣服當天，有去臺北縣新店市○○
    路○段129號永慶房屋，有掉落1 包裡面裝有我所購買的扣案
    衣物，我沒有發現，我就離開到醫院，後來我發現衣物不見
    ，又回到永慶房屋，蔡昌哲就對我說：「那個衣服是你的喔
    ！」，所以我才拿走，所以他才有看到那4 件衣物等語，而
    聲請傳喚證人蔡昌哲，惟被告亦自承扣案衣物是2件1袋，都
    是用透明塑膠袋裝著，外面還有1 個手提袋，不是透明的，
    因為手提袋開口只有黏中間，所以從開口可以看得到裡面。
    但蔡昌哲應該只有看到衣服、顏色，至於幾件、樣式等他應
    該沒有看到等語，是蔡昌哲顯然亦無法證明確實在被告所指
    之時、地，曾看見扣案之衣物，自無傳訊之必要。又被告聲
    請傳喚被告之女陳沛榆，證明陳沛榆5月20幾日至6月13日住
    院期間，有看過被告6月初買的這4件衣服，然依被告所述，
    其買扣案衣物時沒有人看到，而被告之女陳沛榆既未陪同被
    告購買衣物，而扣案衣物係大量生產並非限量獨賣，縱然陳
    沛榆在住院期間見過4件衣物，亦無法證明其所看見之4件衣
    物，就是本件扣案衣物，故亦無傳喚之必要。又被告請求向
    「HANG TEN服飾」公司調閱發票存根及就扣案衣物之條碼查
    證究竟是從哪一家分店售出，惟被告並無法特定是哪張發票
    ，且證人陳詩怡亦證稱無法從條碼查出是從哪一家分店售出
    等語，是被告請求調查上開證據，核無必要，均附此敘明。
  (三)此外，復有贓物認領保管單、扣案衣物照片在卷可稽。本件
    事證明確，被告之竊盜犯行堪以認定，應依法論科。
四、論罪科刑及維持原判之理由
  (一)核被告甲○○所為，係犯刑法第320條第1項之竊盜罪。被告
    竊盜上衣、褲子之犯行，於密切接近之時地實施，且侵害同
    一法益，各行為之獨立性極為薄弱，依一般社會健全觀念，
    在時間差距上，難以強行分開，在刑法評價上，以視為數個
    舉動之接續施行，合為包括之一行為予以評價，較為合理，
    屬於接續犯。
  (二)原審認被告罪證明確，並適用刑事訴訟法第299條第1項前段
    ，刑法第320條第1項、第41條第1項前段，刑法施行法第1條
    之1 之規定，爰審酌被告前有竊盜前案紀錄（此有臺灣高等
    法院被告前案紀錄表在卷可按），素行不佳；且不思以正途
    賺取財物，意欲不勞而獲，而侵害他人之財產權，動機不良
    ；且犯後仍矢口否認犯行，態度不佳，以及所竊得之財物價
    值不高等一切情狀，量處有期徒刑6 月，並諭知易科罰金之
    折算標準，以示警惕。原審認事用法均無違誤，量刑亦稱妥
    適，被告上訴意旨否認犯行，指摘原判決不當，為無理由，
    應予駁回。
五、公訴意旨另以：被告甲○○於上開時、地，尚竊取扣案衣物
    中之2 件上衣，而認被告此部分亦涉犯竊盜罪嫌云云。公訴
    意旨認被告涉犯上開罪嫌，無非係以證人陳詩怡之指證及上
    開贓物認領保管單、扣案衣物照片等證據，為其所憑之論據
    。惟按犯罪事實應依證據認定之，無證據不得認定犯罪事實
    ；不能證明被告犯罪者，應諭知無罪之判決，刑事訴訟法第
    154條第2項、第301條第1項分別定有明文。又按事實之認定
    ，應憑證據，如未能發現相當證據，或證據不足以證明，自
    不能以推測或擬制之方法，以為裁判基礎；且認定犯罪事實
    所憑之證據，雖不以直接證據為限，間接證據亦包括在內；
    然而無論直接或間接證據，其為訴訟上之證明，須於通常一
    般之人均不致有所懷疑，而得確信其為真實之程度者，始得
    據為有罪之認定，倘其證明尚未達到此一程度，而有合理之
    懷疑存在時，即無從為有罪之認定，最高法院分別著有40年
    台上字第86號、76年台上字第4986號判例意旨可稽。本件被
    告自始否認竊盜上開2 件上衣之犯行，且證人陳詩怡於檢察
    官訊問及原審審理時亦均證稱並無法確定上開2 件上衣係「
    HANG TEN服飾」忠孝店所失竊，而贓物認領保管單、照片等
    ，亦僅能證明警方所查扣與發還之物品，並不能據此證明被
    告竊取上開2件上衣之犯行，是檢察官所舉被告竊取上開2件
    上衣之證據，本院認顯尚未達於通常一般之人均不致有所懷
    疑，而得確信其為真實之程度；此外復查無其他積極證據，
    足資證明被告有何公訴人所起訴之竊取上開2 件上衣犯行，
    既不能證明被告犯罪，核諸前揭說明，本應由本院為被告無
    罪之諭知，惟因公訴人認此部分與上開有罪部分有實質上一
    罪之裁判上一罪關係，對此部分爰不另為無罪之諭知。
據上論斷，應依刑事訴訟法第368條，判決如主文。
本案經檢察官鍾鳳玲到庭執行職務。
中　　華　　民　　國　　96　　年　　  4　 月　　26　　日
　　　　　　　　　刑事第十五庭  審判長法　官  吳昭瑩
　　　　　　　　　　　　　　　　　    法　官  蘇隆惠
　　　　　　　 　 　　　　　　　　　　法　官  王梅英
以上正本證明與原本無異。
不得上訴。
                                      書記官  顧哲瑜
中　　華　　民　　國　　96　　年　　4 　　月　　27　　日
附錄：本案論罪科刑法條全文
刑法第320條第1項
意圖為自己或第三人不法之所有，而竊取他人之動產者，為竊盜
罪，處五年以下有期徒刑、拘役或五百元以下罰金。
